【裁判字號】    99,聲,1063
【裁判日期】    990521
【裁判案由】    聲請定其應執行刑
【裁判全文】
臺灣臺北地方法院刑事裁定              99年度聲字第1063號
聲  請  人  臺灣臺北地方法院檢察署檢察官
受  刑  人  甲○○
上列聲請人因受刑人數罪併罰有二裁判以上，聲請定其應執行之
刑（99年度執聲字第816 號），本院裁定如下：
    主  文
甲○○所犯如附表所示之罪刑，應執行拘役陸拾日，如易科罰金
，以銀元參佰元即新台幣玖佰元折算壹日。
    理  由
一、聲請意旨略以：上列受刑人甲○○因犯妨害名譽等案件，先
    後判處如附表所示之刑，並均經分別確定在案，有各該判決
    附卷可稽，依刑法第53條、第51條第6 等款規定，應定其應
    執行之刑，爰依刑事訴訟法第477 條第1 項規定聲請裁定等
    語。
二、按裁判確定前犯數罪者，併合處罰之; 數罪併罰，有二裁判
    以上者，依刑法第51條之規定，定其應執行之刑，刑法第50
    條、第53條分別定有明文。
三、經查，本件受刑人即被告甲○○前因犯附表編號1 之家庭暴
    力防治法案件（犯罪日期為民國95年4 月14日），經本院於
    97年11月3 日以97年度易字第5861號判處拘役40日，減為拘
    役20日，經上訴臺灣高等法院以97年度上易字第3169號判決
    上訴駁回，並於98年2 月18日確定（附表編號1 最後事實審
    案號及判決日期欄「97年度易字第333 號」、「97.11.03」
    之記載，應分別更正為「97年度上易字第3169號」、「98.0
    2.18」）；又因犯附表編號2 至3 之妨害名譽、家庭暴力防
    治法案件（犯罪日期分別為：97年12月24日、98年1 月20日
    ），經本院於98年9 月29日以98年度簡字第3624號各判處拘
    役30日，應執行拘役50日，經上訴本院合議庭以98年度簡上
    字第432 號判決上訴駁回，並於99年2 月8 日確定等情（附
    表編號2 、3 最後事實審案號及判決日期欄「98年度簡字第
    3624號」、「98.06.30」之記載，應分別更正為「98年度簡
    上字第432 號」、「99.01.12」），此有該等刑事判決及臺
    灣高等法院被告前案紀錄表在卷可稽，足認受刑人因違反家
    庭暴力防治法案件，經臺灣高等法院判決有罪確定之前，另
    犯有上開附表編號2 至3 所示妨害名譽犯行。據此，檢察官
    依刑事訴訟法第477 條第1 項規定，聲請犯罪事實最後判決
    之本院裁定定其應執行之刑，於法即屬有據，應予准許。
四、本件受刑人所犯之罪，其中如附表編號1 之犯罪時間係在95
    年7 月1 日刑法修正施行之前，編號2 、3 之犯罪時間則在
    刑法修正施行之後。按行為後法律有變更者，適用行為時之
    法律，但行為後之法律有利於行為人者，適用最有利於行為
    人之法律，現行刑法第2 條第1 項定有明文。此條係規範行
    為後法律變更所生新舊法律比較適用之準據法，是刑法第2
    條本身雖經修正，但無比較新舊法之問題，應一律適用裁判
    時之現行刑法第2 條規定以決定適用之刑罰法律。又裁判確
    定前犯數罪，其中一罪在新法施行前者，亦應依刑法第2 條
    第1 項之規定，適用最有利於行為人之法律（最高法院95年
    第8 次刑事庭會議決議意旨參照）。準此：
  (一)修正前刑法第51條第6 款規定：「宣告多數拘役者，比照前
    款（即宣告多數拘役，於各刑中最長期以上，各刑合併之刑
    期以下），定其刑期，但不得逾4 月。」修正後刑法第51條
    第6 款規定：「宣告多數拘役者，比照前款定其刑期。但不
    得逾120 日。」經比較修正前後規定之結果，修正後之刑法
    第51條第6 款並無較有利於行為人之情形，是依刑法第2 條
    第1 項前段規定，自應依修正前刑法第51條第6 款之規定，
    定其應執行之刑。
  (二)按所謂「法律有變更」，係指足以影響行為之可罰性範圍及
    其法律效果之法律修正而言。易科罰金之折算標準、易服勞
    役之折算標準及期限涉及裁量權之行使，係屬科刑規範事項
    ，其折算標準於裁判時並應於主文內諭知，與一般純屬執行
    之程序有別，是如新舊法對易科罰金之折算標準、易服勞役
    之折算標準及期限各有不同時，自應依上開規定，比較適用
    最有利於行為人之法律。刑法第41條修正施行前為：「犯最
    重本刑為5 年以下有期徒刑以下之刑之罪，而受6 個月以下
    有期徒刑或拘役之宣告，因身體、教育、職業、家庭之關係
    或其他正當事由，執行顯有困難者，得以1 元以上3 元以下
    折算1日 ，易科罰金。但確因不執行所宣告之刑，難收矯正
    之效，或難以維持法秩序者，不在此限。併合處罰之數罪，
    均有前項情形，其應執行之刑逾6 月者，亦同。」並依罰金
    罰鍰提高標準條例第2 條規定（現已廢止），就易科罰金折
    算1 日之數額提高為100 倍（即銀元100 元以上300 元以下
    ，經折算為新台幣則為300 元以上900 元以下）；修正後刑
    法第41條則規定：「犯最重本刑為5 年以下有期徒刑以下之
    刑之罪，而受6 個月以下有期徒刑或拘役之宣告者，得以新
    臺幣1 千元、2 千元或3 千元折算1 日，易科罰金。但確因
    不執行所宣告之刑，難收矯正之效，或難以維持法秩序者，
    不在此限。前項規定於數罪併罰，其應執行之刑未逾6 月者
    ，亦適用之。」而罰金罰鍰提高標準條例第2 條有關易科罰
    金折算1 日之數額提高倍數規定，即不再適用，比較修正前
    後之易科罰金折算標準，以修正前刑法第41條之規定較有利
    於受刑人。
  (三)綜合上述之比較，參照前揭最高法院決議及修正後刑法第2
    條第1 項前段、後段規定之「從舊、從輕」原則，自應適用
    被告行為時之法律，亦即應適用被告行為時之舊法。
五、本件受刑人所犯如附表所示之罪刑，如附表編號1 所示之罪
    ，其易科罰金之折算標準為「以銀元300 元即新台幣900 元
    折算1 日」，附表編號2 、3 所示之罪，其易科罰金折算標
    準為「以新台幣1,000 元折算壹日」，經比較修正前後之易
    科罰金折算標準，自以修正前刑法第41條之規定較有利於受
    刑人。故依刑法第2 條第1 項後段之規定，前述妨害名譽、
    家庭暴力防治法之易科罰金折算標準，應適用修正前刑法第
    41條第1 項前段之規定，併依刑法施行法第3 條之1 第3項
    之規定，適用修正前刑法第41條第2 項之規定，易科罰金並
    定其應執行之刑。爰依較有利於受刑人行為時即95年7 月1
    日修正施行前刑法第41條第1 項前段規定，諭知易科罰金之
    折算標準及銀元折算新台幣之折算標準。
六、依刑事訴訟法第477 條第1 項，刑法第2 條第1 項前段、第
    53條、修正前刑法第41條第1 項前段、第51條第6 款，廢止
    前罰金罰鍰提高標準條例第2 條，現行法規所定貨幣單位折
    算新臺幣條例第2 條，裁定如主文。
中    華    民    國    99    年    5     月    21    日
                 刑事第六庭    法  官  林孟皇
本正本證明與原本無異。
如不服本裁定，應於送達後5日內向本院提出抗告狀。
                               書記官  楊雅鈞
中    華    民    國    99    年    5     月    24    日

司法院資訊處製作；財團法人民間司法改革基金會備份。
